臺灣臺南地方法院民事裁定
111年度全字第19號
聲  請  人  王振宏  


相  對  人  全轉實業有限公司

法定代理人  黃坤宇  
上列當事人間請求塗銷所有權移轉登記等事件，聲請人聲請假處
分，本院裁定如下：
    主　文
聲請人以新臺幣肆佰陸拾肆萬玖仟伍佰柒拾元或以同額之財團法
人法律扶助基金會台南分會出具的保證書為相對人供擔保後，相
對人就坐落臺南市北門區舊埕段一三七、一三八、二九一、二九
二地號土地，不得為讓與、設定負擔及其他一切處分行為。
聲請程序費用新臺幣壹仟元由相對人負擔。
    理　由
一、聲請人主張略以：本件聲請假處分之原因，乃臺灣高等法院
    臺南分院104年度重上字第15號確定判決認定台南市○○區○○
    段000○000○000○000地號土地（下稱系爭不動產）乃聲請人
    借名登記於黃明湧名下，黃明湧獲悉前事件敗訴後，罔顧系
    爭不動產有訴訟註記，為規避債權人強制執行而將系爭不動
    產出售並移轉登記與相對人，再由相對人設定高額抵押權予
    林麗珠，前揭買賣、移轉所有權及設定抵押權行為倶屬出於
    通謀虛偽而無效，可預期若日後相對人等人於本案訴訟敗訴
    ，必然又會將土地轉手他人或再設定虛偽抵押權，藉以增加
    聲請人行使權利之困難。聲請人本案請求之權利乃借名登記
    返還請求權，日後聲請人若勝訴，若土地遭相對人再為移轉
    登記或設定抵押權，固然得對黃明湧或全轉公司請求損害賠
    償。然查：聲請人因前事件獲悉黃明湧財產資料，可證其名
    下並無任何其他財產，又相對人公司資本額僅為500萬元，
    又相對人原設址在内湖，後變更為高雄仁武區仁雄路357號
    ，經聲請人實地查訪，該址實際上經營販售滷肉飯，顯見相
    對人並無實際營業，然系爭不動產，總面積為4768.79平方
    公尺，每平方公尺公告現值為新臺幣（下同）4,500元，以
    公告現值計算之總價即高達21,459,555元，市價必然更高於
    此金額，否則林麗珠也不會設定高達5,000萬元之第二順序
    抵押權。據此，權衡黃明湧名下無財產、相對人資本額僅50
    0萬元又無實際營業之事實以觀，均難以賠償聲請人無法回
    復土地之損失，故本件若不許聲請人為假處分，日後確有難
    以強制執行之虞，爰依民事訴訟法第532條規定，聲請准許
    為假處分裁定等語。另本件假處分聲請之本案訴訟（本院11
    1年度補字第155號事件），經本院111年度救字第13號裁定
    准許訴訟救助，依民事訴訟法第111條規定：「准予訴訟救
    助之效力，於假扣押、假處分、上訴及抗告，亦有效力。」
    ，因此本件假處分之聲請，依法暫免繳納訴訟費用及擔保金
    ，併予說明。
二、按債權人就金錢以外之請求，欲保全強制執行者，得聲請假
    處分。假處分，非因請求標的之現狀變更，有日後不能強制
    執行，或甚難執行之虞者，不得為之。請求及假處分之原因
    ，應釋明之。前項釋明如有不足，債權人陳明願供擔保或法
    院認為適當者，法院得定相當之擔保，命供擔保後為假處分
    。民事訴訟法第532條、第533條前段準用第526條第1項、第
    2項規定甚明。而所謂請求標的之現狀變更，係指為請求標
    的之物，其從前存在之狀態，已有變更或將有變更而言，債
    務人就其物為法律上之處分，亦屬使其物之現狀有變更，不
    僅物之損毀或失其所在等情事始足稱為現狀變更（最高法院
    20年抗字第336號判例意旨參照）。又稱釋明者，僅係法院
    就某項事實之存否，得到大致為正當之心證，即為已足，此
    與證明須就當事人所提證據資料，足使法院產生堅強心證，
    可確信其主張為真實者，尚有不同。另按假處分為保全強制
    執行方法之一種，苟合於假處分條件，並經債權人聲敘假處
    分之原因存在，法院即得為假處分之裁判，至債權人起訴主
    張之實體上理由是否正當，乃屬本案判決問題，非假處分裁
    判中所能解決（最高法院20年抗字第5號判例意旨參照）。
    而假處分係保全強制執行方法之一種，原在本案請求尚未經
    判決確定以前，預防將來債權人勝訴後，因請求標的之現狀
    變更，有日後不能強制執行或甚難執行之虞者而設，至債權
    人聲請假處分所主張之權利，債務人對之有所爭執者，應於
    現在或將來有訴訟繫屬時，請求法院為本案之判決，以資解
    決，尚非聲請假處分時，先應解決之問題（最高法院69年度
    台抗字第72號判例意旨參照）。準此，如合於假處分條件，
    並經債權人敘明假處分之原因存在，法院即得為准許假處分
    之裁判。又准予訴訟救助之效力雖及於假處分程序，但債權
    人於假處分應供之擔保，係就債務人因假處分所應受之損害
    供之，並非訴訟費用之擔保，自不在免供之列（最高法院23
    年抗字第1192號判例要旨參照）。次按分會認為法律扶助事
    件顯有勝訴之望，並有聲請實施保全或停止強制執行程序之
    必要，受扶助人應向法院繳納之假扣押、假處分、定暫時狀
    態處分、暫時處分或停止強制執行擔保金，得由分會出具之
    保證書代之。法律扶助法第67條第1項定有明文。
三、經查：
  ㈠聲請人假處分之請求事實，業據其提起本案訴訟即本院111年
    度補字第155號請求塗銷所有權移轉登記等事件在案，經本
    院調卷查明屬實，並有聲請人提出之起訴狀、系爭不動產登
    記謄本、相對人公司先後之工商登記資料、黃明湧之財產總
    歸戶資料、相對人設址仁武區仁雄路357號之實際經營外觀
    照片在卷可查。又系爭不動產現登記於相對人名下而處於其
    得隨時處分之狀態，非無可能於本案訴訟期間另為處分或其
    他行為，以規避、妨礙聲請人就系爭不動產主張塗銷所有權
    移轉登記之事實，是依聲請人提出之上開事證，應已為釋明
    而認聲請人就相對人於訴訟期間可能對系爭不動產為移轉、
    設定負擔或其他處分行為，致其日後有不能執行或甚難執行
    之虞之假處分原因存在。雖聲請人釋明程度尚有不足，惟其
    既陳明願供擔保，以補釋明之不足，應已符合假處分之要件
    ，則其聲請假處分，即有理由，應予准許。
  ㈡按法院定擔保金額而為准許假處分之裁定者，該項擔保係備
    供債務人因假處分所受損害之賠償，其數額應依標的物受假
    處分後，債務人不能利用或處分該標的物所受之損害額，或
    因供擔保所受之損害額定之，非以標的物之價值為依據（最
    高法院63年度台抗字第142號判例意旨參照）。本院審酌系
    爭不動產之價額為21,459,555元【計算式：4,500元（系爭
    不動產公告現值）×4768.79平方公尺（系爭不動產總面積）
    ＝21,459,555元】，而相對人在本案判決確定前，因聲請人
    假處分致無法利用或處分系爭房地，將受有相當於上開價額
    之利息損失，故應依上開價額按法定利率百分之5計算其損
    害額。又本院111年度補字第155號請求塗銷所有權移轉登記
    等事件之民事訴訟屬得上訴第三審事件，依司法院訂頒之各
    級法院辦案期限實施要點規定，民事第一、二、三審通常程
    序辦案期限分別為1年4個月、2年、1年，推估本案訴訟審理
    期間共計4年4個月。是依前揭標準計算結果，聲請人應提供
    之擔保金額以4,649,570元【計算式：21,459,555元×5%×（4
    +4/12）=4,649,570元，元以下四捨五入】為適當，爰酌定
    如上之供擔保金額，另聲請人以其經本院准予訴訟救助，而
    依民事訴訟法第111條規定，暫免繳擔保金，惟依上述最高
    法院23年抗字第1192號判例要旨，聲請人於假處分應供之擔
    保，係就相對人因假處分所應受之損害供之，並非訴訟費用
    之擔保，而不在免供之列，是聲請人請求暫免繳擔保金，於
    法無據，不應准許，但聲請人得依法律扶助法第67條第1項
    規定，以保證書代之，並裁定如主文所示。
四、依民事訴訟法第533條前段、第526條第2項、第95條、第78
    條、法律扶助法第67條第1項，裁定如主文。　　
中　　華　　民　　國　　111 　年　　4 　　月　　21　　日
                  民事第五庭    法  官　李杭倫
上為正本係照原本作成。
如對本裁定抗告，應於收受裁定正本送達後10日內向本院提出抗
告狀，並繳納抗告費新台幣1,000元。
中　　華　　民　　國　　111 　年　　4 　　月　　22　　日
                                書記官　黃怡惠